【裁判字號】    89,訴,743
【裁判日期】    890414
【裁判案由】    毒品危害防制條例
【裁判全文】
台灣台中地方法院刑事判決                          八十九年度訴字第七四三號
    公  訴  人  台灣台中地方法院檢察署檢察官
    被      告  甲○○
右列被告因違反毒品危害防制條例案件，經檢察官提起公訴（八十九年度毒偵字第一
三○八、一四六五號），本院判決如左：
    主      文
甲○○連續施用第一級毒品，處有期徒刑壹年陸月。扣案之海洛因壹包（淨重一‧五
四公克，純質淨重○‧八五公克），沒收銷燬；注射針筒壹支，沒收。
    事      實
一、甲○○曾因施用毒品案件，經本院八十八年度毒聲字第一四一三號裁定送觀察、
    勒戒後，認無繼續施用毒品之傾向，由台灣台中地方法院檢察署檢察官於八十八
    年三月十六日以八十八年度偵字第六二三六號為不起訴處分確定。甲○○復因施
    用第一級毒品海洛因，再經本院八十八年度毒聲字第三三二○號裁定送觀察、勒
    戒後，認有繼續施用毒品之傾向，除由台灣台中地方法院檢察署檢察官提起公訴
    ，本院於八十八年九月二十八日以八十八年度訴字第一三九九號判處有期徒刑十
    月，並於同年十月二十三日確定外，同時由本院裁定送戒治處所施以強制戒治，
    且於強制戒治期間滿三月後，被評定為合格，再由本院裁定停止戒治，所餘戒治
    期間，付保護管束。詎甲○○在停止強制戒治之保護管束期間，仍不知悔改，五
    年內再基於概括之犯意，自八十九年一月初某日起，至八十九年二月十一日中午
    十二時許止，在台中縣大雅鄉○○村○○路二六三號住處，約四、五日一次，以
    針筒注射之方式，連續施用第一級毒品海洛因多次。嗣先於八十九年一月二十四
    日，經執行保護管束之台灣台中地方法院檢察署觀護人定期採尿送驗結果，呈嗎
    啡陽性反應；繼於八十九年二月十一日十五時三十分許，在台中縣清水鎮○○路
    旁甲○○所駕駛之車牌ＯＧ─二五四一號自用小客車上，為警查獲，並扣得海洛
    因一包（淨重一‧五四公克，純質淨重○‧八五公克）及甲○○所有供施用毒品
    犯罪用之注射針筒一支。
二、案經台灣台中地方法院檢察署檢察官自動檢舉及由台中縣警察局清水分局報告台
    灣台中地方法院檢察署檢察官偵查起訴。
    理      由
一、右揭事實，業據被告甲○○坦承不諱，並有海洛因一包（淨重一‧五四公克，純
    質淨重○‧八五公克）及注射針筒一支扣案可資佐證。該扣案之海洛因送請法務
    部調查局鑑定結果，認確係海洛因，有該局八十九年三月十三日陸(一)字第八九
    一三三一八六號鑑定通知書在卷可憑。又被告於八十九年一月二十四日、八十九
    年二月十一日經採尿送驗結果，均呈嗎啡陽性反應，有財團法人生物技術開發中
    心濫用藥物檢驗認證實驗室濫用藥物尿液檢測報告書、列管毒品人口尿液檢體採
    集送驗紀錄表及到場採尿名冊各一份、台中縣衛生局檢驗尿水報告書和委託鑑驗
    尿液代號與真實姓名對照表各一份附卷可證。足見被告自白施用毒品海洛因，確
    屬真實。
二、被告曾因施用毒品案件，經本院裁定送觀察、勒戒後，認無繼續施用毒品之傾向
    ，由台灣台中地方法院檢察署檢察官於八十八年三月十六日以八十八年度偵字第
    六二三六號為不起訴處分確定；嗣再因施用第一級毒品海洛因，經本院裁定送觀
    察、勒戒後，認有繼續施用毒品之傾向，除送強制戒治外，另由台灣台中地方法
    院檢察署檢察官提起公訴，本院於八十八年九月二十八日以八十八年度訴字第一
    三九九號判處有期徒刑十月，並於同年十月二十三日確定，有台灣台中地方法院
    檢察署刑案資料查註紀錄表、台灣高等法院被告全國前案紀錄表、本院八十八年
    度訴字第一三九九號刑事判決附卷可稽。是被告在前案判決確定後之施用毒品行
    為，自不在該確定判決既判力之範圍內，無一事不再理原則之適用，核屬另一獨
    立之犯罪行為。又毒品危害防制條例對於施用毒品者，並未予以除罪，施用毒品
    之行為仍屬犯罪，本應受刑罰之評價，惟因施用毒品者屬「病態性犯人」，毒品
    危害防制條例為維護施用毒品行為人之身心健康，乃明定應施以類似病患治療之
    觀察、勒戒或強制戒治等療程，並僅在該條例第二十條第二項、第二十三條第一
    項所定之條件下（亦即：(一)初犯經觀察、勒戒，無繼續施用毒品之傾向，(二)五年
    內再犯經觀察、勒戒，無繼續施用毒品之傾向，(三)一犯經觀察、勒戒，有繼續施
    用毒品之傾向，再經強制戒治期滿），始免予刑罰訴追外，對每一施用毒品之行
    為，仍應予犯罪之評價。被告五年內再犯施用毒品之行為，經觀察、勒戒後，認
    有繼續施用毒品之傾向，既經另案判決確定，其後再為施用毒品之行為，當不在
    前揭刑罰豁免之列，自應予論罪科刑。至毒品危害防制條例第二十二條第二項中
    段所稱違反保護管束應遵守事項情節重大者，得由檢察官聲請法院裁定撤銷停止
    戒治之規定，應係類如保安處分執行法第四條之一第二項前段之立法意旨，僅就
    已進行之強制戒治處分，繼續執行，即足收戒除毒癮之治療目的，無再向法院聲
    請裁定送觀察、勒戒或強制戒治之實益，並非限制停止戒治期間之施用毒品行為
    ，「僅」得撤銷停止戒治，不得提起公訴。否則停止戒治前施用毒品之行為，應
    論處刑罰，停止戒治後之施用毒品行為，非難性較前者更高，反而不得訴追處罰
    ，無異鼓勵犯罪。足見立法者之本意，當無以強制戒治之療程尚未完成，認停止
    戒治期間之施用毒品行為，無再為犯罪評價之必要，且在再犯、三犯或三犯以上
    之情形均然，不得割裂解釋，認再犯僅得撤銷停止戒治，不得提起公訴；三犯或
    三犯以上者，除得撤銷停止戒治，亦可提起公訴。職是之故，毒品危害防制條例
    所稱之「再犯」、「三犯」應以經檢察官為不起訴處分及法院判決確定之次數為
    斷，而非以觀察、勒戒或強制戒治等療程完結之次數為準。本件被告再犯施用毒
    品之行為，既已另案判決確定，其於停止戒治期間，再為施用毒品之行為，除同
    時符合毒品危害防制條例第二十二條第二項中段撤銷停止戒治之事由，亦同時為
    一犯罪之行為，核屬三犯無疑。綜上所述，被告在五年內三犯施用第一級毒品之
    罪證明確，其犯行洵堪認定。
三、按海洛因屬毒品危害防制條例第二條第二項第一款所規定之第一級毒品。被告三
    犯施用毒品海洛因之行為，核犯毒品危害防制條例第十條第一項之施用第一級毒
    品罪。其施用前後持有第一級毒品海洛因之低度行為，應為施用之高度行為所吸
    收，不另論罪。被告先後施用第一級毒品之數行為，時間緊接，犯罪構成要件相
    同，顯係基於概括犯意為之，為連續犯，應以一罪論，並加重其刑。爰審酌被告
    之品性、犯罪之動機、手段、坦承犯行之犯後態度，其因施用毒品之犯行，甫經
    二次觀察、勒戒及強制戒治，於停止戒治期間，猶故態復萌，再行施用毒品海洛
    因不輟，無視於毒品對於自身健康之戕害及國家對於杜絕毒品犯罪之禁令，惡性
    非輕，雖被告已再令入戒治處所施以強制戒治，惟此乃為矯正治療其施用毒品惡
    習，並預防再犯之特別措施，核屬保安處分之一種，與其所應受之刑罰，性質並
    非相同，本件被告既屢犯不改，量刑自不宜過輕等一切情狀，量處如主文所示之
    刑，以示懲儆。扣案之海洛因一包（淨重一‧五四公克，純質淨重○‧八五公克
    ），係第一級毒品，應依毒品危害防制條例第十八條第一項前段之規定，宣告沒
    收銷燬；注射針筒一支，為被告所有並供其施用第一級毒品海洛因所用之物，業
    據被告陳明在卷，應依刑法第三十八條第一項第二款之規定，併予宣告沒收。
四、據上論斷，依刑事訴訟法第二百九十九條第一項前段，毒品危害防制條例第十條
    第一項、第二十條第三項、第十八條第一項前段，刑法第十一條前段、第五十六
    條、第三十八條第一項第二款，判決如主文。
中      華      民      國    八十九    年      四      月     十四     日
                                      法  官  張  恩  賜
右正本證明與原本無異。
如不服本判決，應於判決送達後十日內向本院提出上訴狀，上訴於臺灣高等法院臺中
分院( 須附繕本 )。
                                      書記官
中      華      民      國    八十九    年      四      月     十四     日
附錄論罪科刑之法條︰
毒品危害防制條例第十條第一項：施用第一級毒品者，處六月以上五年以下有期徒刑
。


司法院資訊處製作；財團法人民間司法改革基金會備份。
